【裁判字號】    98,聲再,248
【裁判日期】    990202
【裁判案由】    聲請再審
【裁判全文】
臺灣高等法院臺中分院刑事裁定         98年度聲再字第248號
再審聲請人
即受判決人  甲○○
上列聲請人因違反槍砲彈藥刀械管制條例案件，對於本院96年度
上訴字第264號，中華民國96年6月20日第二審確定判決（臺灣苗
栗地方法院94年度訴字第629 號，起訴案號：臺灣苗栗地方法院
檢察署94年度偵字第1601號），聲請再審，本院裁定如下：
    主  文
再審之聲請駁回。
    理  由
一、聲請意旨略稱：(一)依據證人林雯盛於鈞院96年度上訴字第26
    4號庭訊時證稱「（問：手機係你所有，何以會在上址307房
    間被警查獲？）因為那天警察來查扣的時候，我把那些道具
    子彈拿出去外面，我很緊張，所以才把手機遺留房間裡面」
    ，以及原判決所認定「再者，證人林雯盛自承其在警員進入
    上開307 號房間搜索之前，因為緊張，故才把其使用之上開
    行動電話手機遺留在上開房間裡面，顯然林雯盛在警方前來
    搜索之時，有從上開房間離開之事實；另其雖然供稱係將道
    具子彈拿出去外面，但本案扣案之上開證物，在307 號房間
    外面被警查扣者，實際僅有經拆解之上開具有殺傷力改造手
    槍；且上開具有殺傷力改造手槍與證人林雯盛均係在上址隔
    壁三樓陽台被警查獲；審酌上開各情，本院認證人林雯盛在
    見警員前來搜索之時，係乘機將上開改造手槍一支自上址30
    7號房間攜出逃逸，但因無法逃離，故才將上開改造手槍拆
    解棄置在隔壁三樓陽台，並留在該隔壁三樓陽台藏匿，致被
    執行搜索員警查獲」（參原判決第11頁倒數第12行至末行）
    ，足徵證人林雯盛確持有307號房間鑰匙，否則伊如何於警
    方進行搜索時能「立即」前往307號房間並取走扣案之槍枝
    ？而依警方於上開307號房間蒐證之現場照片觀之（參臺灣
    苗栗地方法院檢察署94年度偵字第1601號卷第93至108頁，
    第一審卷第47至54頁），明顯可見307號房間林雯盛遺置之
    手機旁另遺有鑰匙乙把，其內即有307號房間之鑰匙，自應
    認該照片為刑事訴訟法第420條第1項第6款所稱之新證據，
    而足為再審之事由。且倘證人林雯盛確持有307號房間鑰匙
    ，非惟足證證人林雯盛、林國盛、楊明修、黃鳳玉所證稱30
    7號房間為被告所使用之供述不實，更足證被告對於307號房
    間確無原判決所稱之實質支配管理權存在，且原判決既認定
    證人林雯盛等人係向被告承租恭敬53號建物之房間居住，則
    警員於被告身上取出恭敬53號建物之乙把鑰匙中含有307 號
    房間之鑰匙亦屬事理之常，自難憑此認定被告與證人林雯盛
    係共同使用307號房間以共同改造槍枝及子彈，而應為被告
    無罪之判決。(二)扣案槍枝及子彈既經原判決認定被告及林雯
    盛所共同持有，則扣案槍枝及子彈上理應同時存在被告及林
    雯盛之指紋，始符證據法則，然系爭扣案槍枝及子彈並無被
    告之指紋存在，且觀諸刑事警察局所為之鑑定報告，亦無扣
    案槍枝及子彈存在被告指紋之記載，而此一「扣案槍枝、子
    彈上無被告指紋」之新證據，足以認定被告確未與證人林雯
    盛共同持有槍枝、子彈，且對該槍枝、子彈亦無實質支配管
    理權，而應為被告無罪之判決。綜上所陳，本件具有刑事訴
    訟法第420條第1項第6款之再審理由，爰請鈞院賜准開始再
    審云云。
二、按有罪之判決確定後，有刑事訴訟法第420條第1項各款情形
    者，為受判決人之利益，得聲請再審。又按所謂發見確實之
    新證據，係指就新證據之本身形式上觀察，毋須經調查程序
    ，顯然可認為足以動搖原確定之判決者而言（最高法院40年
    度臺抗字第2號判例參照）。且刑事訴訟法第420條第1項第6
    款所謂發見確實之新證據，係指該證據於事實審法院判決前
    已經存在，為法院、當事人所不知，不及調查斟酌，至其後
    始行發見，且就證據本身形式上觀察，固不以絕對不須經過
    調查程序為條件，但必須顯然可認為足以動搖原有罪確定判
    決，而為受判決人無罪、免訴、免刑或輕於原判決所認罪名
    之判決者為限。故受理聲請再審之最後事實審法院，應就聲
    請再審理由之所謂「新證據」，是否具備事實審判決前已經
    存在，為法院、當事人所不知，事後方行發見之「嶄新性」
    ，及顯然可認足以動搖原有罪確定判決，應為無罪、免訴、
    免刑或輕於原判決罪名之「顯然性」二要件，加以審查，為
    判斷應否准予開始再審之準據（最高法院93年度臺抗字第98
    號裁定意旨參照）。
三、經查：本件再審聲請人聲請意旨(一)雖以警方對於307 號房間
    蒐證之現場照片為新證據，以照片中明顯可見林雯盛遺置之
    手機旁有鑰匙乙把，證明聲請人對307 號房間並無實質支配
    管理權存在云云，惟經調閱本院96年度上訴字第264 號全卷
    ，卷內之警方蒐證照片中並無任何鑰匙（見94年度偵字第16
    01 號卷第102至108頁、94年度訴字第629號卷第49至54頁）
    ，又縱認確有聲請人所指該把鑰匙，關於該把鑰匙是否為林
    雯盛所遺留、是否為307 號房間之鑰匙，均須經過調查始得
    明瞭，則從形式上觀察，聲請人所提之現場蒐證照片並不具
    備顯然可認足以動搖原有罪確定判決，應為無罪、免訴、免
    刑或輕於原判決罪名之「顯然性」要求；至關於聲請人對於
    307號房間有實際支配管理權乙節，原確定判決依憑警員邱
    志清、證人黃鳳玉、林國盛、楊明修、林雯盛等證述、通訊
    監察書、搜索票及搜索扣押筆錄、現場蒐證照片、警方查證
    報告、現場圖、現場照片及扣案改造手槍、子彈等證據資料
    ，於判決理由中已詳細交代關於證據之取捨及判斷、聲請人
    犯行之認定過程，此部分事實認定乃為事實審法院本於經驗
    法則、論理法則之自由心證所為評價。是聲請人僅係對此持
    相異評價，自不能以此為由聲請再審。又聲請人聲請意旨(二)
    雖以刑事警察局所為鑑定報告為新證據，以扣案槍枝及子彈
    並無存在被告指紋之記載，足認聲請人確未與證人林雯盛共
    同持有槍枝、子彈云云，惟卷附之內政部警政署刑事警察局
    94年6月9日刑鑑字第0940074887號槍彈鑑定書，係針對扣案
    槍枝、子彈是否有殺傷力進行鑑定，並未針對指紋進行鑑定
    （見94年度偵字第1601號卷第142至145頁），而扣案槍枝、
    子彈上是否有聲請人之指紋，尚須經過調查始得明瞭，則上
    開鑑定報告亦非顯足以動搖原判決，而可對聲請人為更有利
    之判決，殊與上開「顯然性」之要件不合。綜上所述，本件
    聲請人僅就原判決證據之取捨與事實之認定，為重覆爭執，
    實並未指出有何足以動搖原判決並符合「顯然性」及「嶄新
    性」特質之新證據，而與刑事訴訟法第420條第1項第6款之
    規定不符，應予駁回。
四、據上論斷，應依刑事訴訟法第434條第1項，裁定如主文。
中    華    民    國    99    年    2    月    2     日
            刑事第七庭    審判長法  官  林  榮  龍
                                法  官  江  錫  麟
                                法  官  張  惠  立
上列正本證明與原本無異。
如不服本裁定，應於裁定送達後五日內向本院提出抗告狀(須附
繕本)。
                                書記官  陳  慈  傳
中    華    民    國    99    年    2    月    2     日


司法院資訊處製作；財團法人民間司法改革基金會備份。
